【裁判字號】    92,裁,41
【裁判日期】    920109
【裁判案由】    聲請停止執行
【裁判全文】
最  高  行  政  法  院  裁  定                      九十二年度裁字第四一號
    抗  告  人  甲○○
                        送達代.
右抗告人因與相對人內政部間聲請停止執行事件，對於中華民國九十一年十一月十九
日臺北高等行政法院九十一年度停字第一一四號裁定提起抗告，本院裁定如左︰
    主  文
抗告駁回。
抗告訴訟費用由抗告人負擔。
    理  由
一、按抗告法院認抗告為不合法或無理由者，應為駁回抗告之裁定，行政訴訟法第二
    百七十二條準用民事訴訟法第四百九十二條第一項定有明文。
二、本件抗告意旨略謂：臺灣電力股份有限公司（下稱臺電公司）興建大潭至龍潭三
    四五仟伏二至六號輸電塔基用地，桃園縣政府公告徵收日期為九十年八月二十七
    日至九十年九月二十七日止三十日，抗告人於公告期間提出書面異議。臺電公司
    未依土地徵收條例第十條舉行公聽會，相對人九十年六月二十九日台（九十）內
    地字第九○六九二八九號函核准徵收違法。土地徵收條例於八十九年二月二日施
    行，應以公告日期為法律基準。違法與否，應以中央政府頒行之法律為準，若地
    方政府之命令與全國應當遵守之法令有背馳時，當事人間若違背法律而為不法之
    行為，仍不得藉口係基於地方官署之命令，而解為適法。臺電公司為依公司法設
    立之營利事業，實為商業利益公司，並非公益事業，況且其公益事業亦不能違法
    ，相對人不應違背法律包庇臺電公司，違法為徵收處分云云。
三、本院按，原法院係以：行政訴訟起訴前，如原處分或決定之執行將發生難於回復
    之損害，且有急迫情事者，當事人固得依行政訴訟法第一百十六條第三項前段規
    定，向行政法院聲請停止執行。但在提起訴願後，訴願決定前，當事人既得依訴
    願法第九十三條第二項規定，向訴願機關申請停止執行，竟未為之，而逕向行政
    法院聲請者，應認為並無聲請之必要。故當事人未依訴願法第九十三條第二項規
    定，向受理訴願機關申請停止執行，自不得逕依第三項規定，向行政法院聲請依
    同條第二項規定，裁定停止原處分之執行。查本件抗告人於土地徵收公告期間內
    既依法提出書面異議，並依訴願法規定向行政院提起訴願，則在訴願決定前，如
    認原行政處分之合法性顯有疑義，或原行政處分之執行將發生難以回復之損害，
    且有急迫情事，即應依訴願法第九十三條第二項規定，先向受理訴願機關即行政
    院申請停止執行，乃抗告人到庭陳稱並未向行政院申請停止執行，直接向原法院
    聲請，並無何特別原因云云，則其逕向原法院聲請停止執行，尚難認有必要。次
    查，抗告人主張系爭被徵收之土地中，坐落桃園縣觀音鄉○○○段對面厝小段一
    ○三之三號土地之三七五減租租約之原始承租人係其祖父，其係繼承人，現在還
    在耕作云云，固據提出私有耕地租約及戶籍謄本等為證，惟本件徵收處分縱有違
    誤，如續予執行其效力及程序，抗告人之損害在一般社會通念上非不能以金錢彌
    補，並無將發生難以回復之損害之情事。且徵收系爭土地之目的係為興建輸電鐵
    塔，以便將桃園大潭電廠生產之電力輸出，供應桃園、新竹地區之民生及工業使
    用，業據相對人到庭陳明，並為抗告人所不爭執，足見如停止本件徵收處分（不
    進入被徵收之土地內工作），於公益顯有重大影響。抗告人之聲請，經核與停止
    執行之要件亦屬不符，爰駁回其聲請，經核並無不合。
四、抗告人雖據前開各詞提起抗告，惟查：（一）抗告人有關本件土地徵收核准處分
    係屬違法之爭執，乃本案訴訟所應審究之範圍，於聲請停止執行之事件，原法院
    尚無須就行政處分之違法與否先行斟酌。（二）臺電公司為依電業法負有供電義
    務之公營公司，縱其組織為股份有限公司，其所營事業仍攸關公益。本件徵收之
    土地，既係用於供臺電公司興建輸電塔基用地，與公益關係密切，自不因臺電公
    司之組織如何而受影響。綜上所述，本件原裁定並無不合，抗告意旨求予廢棄，
    難認有理由，應予駁回。
五、依行政訴訟法第二百七十二條、第一百零四條、民事訴訟法第四百九十二條第一
    項、第九十五條、第七十八條，裁定如主文。
中    華    民    國    九十二      年      一        月      九        日
                    最 高 行 政 法 院  第 三 庭
                                審 判 長 法  官      葉  振  權
                                         法  官      林  茂  權
                                         法  官      吳  錦  龍
                                         法  官      劉  鑫  楨
                                         法  官      吳  明  鴻
右  正  本  證  明  與  原  本  無  異
                                         法院書記官  阮  桂  芬
中    華    民    國    九十二      年      一        月      九        日


司法院資訊處製作；財團法人民間司法改革基金會備份。
